臺灣士林地方法院民事判決
110年度訴字第827號
原      告  高國卿  
訴訟代理人  龔書翩律師
被      告  陳韋彥  
訴訟代理人  林明正律師
複代理  人  陳奕霖律師
上列當事人間請求減少買賣價金事件，本院於民國111年2月10日
言詞辯論終結，判決如下：
    主  文
被告應給付原告新臺幣柒拾陸萬元，及自民國一一○年七月十六
日起至清償日止，按週年利率百分之五計算之利息。
訴訟費用由被告負擔。
本判決於原告以新臺幣貳拾伍萬伍仟元為被告供擔保後，得假執
行；但被告如以新臺幣柒拾陸萬元為原告預供擔保，得免為假執
行。
   事實及理由
一、原告主張：伊於民國108年9月22日以新臺幣（下同）760萬
    元向被告購買臺北市○○區○○街000巷00弄00號4樓之建物及其
    所座落之土地(下稱系爭房屋)。系爭房屋嗣經鑑定為高氯離
    子混擬土建築物(即俗稱海砂屋)，系爭房屋不具備房屋正常
    品質與效用，價值有重大減損，且該重大瑕疵為買賣契約簽
    訂前即已存在，被告應負物之瑕疵擔保責任；再伊入住後聽
    聞鄰居提起系爭房屋恐為海砂屋，已有相關建築開發商洽談
    重建事宜，被告早已知悉系爭房屋為高氯離子混擬土建築物
    ，然兩造簽約過程未告知伊，甚至於買賣契約第9條第5項保
    證系爭房屋非海砂屋，是被告有可歸責事由致不完全給付。
    爰依買賣契約特別約定事項第13條、民法第354條第1項、第
    359條、民法第179條、第227條第1項請求減少價金10％，並
    以之作為損害賠償。又參酌連邦估價第00000000號鑑定報告
    書鑑定結果，系爭房屋108年11月5日交付時之瑕疵損害高達
    79萬8,346元，伊起訴請求76萬元尚屬合理等語。並聲明：㈠
    被告應給付原告76萬元，及自起訴狀繕本送達翌日起至清償
    日止，按年息5%計算之利息。㈡原告願供擔保請准宣告假執
    行。㈢訴訟費用由被告負擔。
三、被告則以：系爭房屋並未做過氯離子含量檢測，故伊於收到
    原告起訴狀前，並不知悉系爭房屋為高氯離子混凝土建築物
    ，伊並無隱匿或刻意不告知之情事。況原告所稱之物之瑕疵
    實際上並未造成系爭房屋之交易價值減損，系爭房屋所在之
    建物109年起即有建設公司著手推動都市更新改建，依臺北
    市高氯離子混凝土建築物善後處理自治條例第7條第2項之規
    定，系爭房屋拆除後於一定期間內申請重建者，可放寬30％
    之原容積率或樓地板面積，有極大之經濟價值，即使系爭房
    屋於重建期間無法使用，其損失亦遠不及重建後可預期增加
    之價值。伊依兩造不動產買賣契約書（下稱系爭買賣契約）
    交付系爭房屋予原告並辦理所有權移轉登記，合於契約本旨
    ，並無原告主張之不完全給付情形，且原告並無因此受到損
    害。伊基於兩造買賣契約取得買賣價金，與民法第179條不
    當得利之情形無涉。連邦不動產估價師聯合事務所之鑑定報
    告（下稱系爭鑑定報告）未就系爭房屋氯離子超標之情況，
    於都市更新重建等政策面之價值影響為評估，其所得之結論
    無法真實反應兩造之爭點等語，資為抗辯。並聲明：㈠原告
    之訴駁回。㈡訴訟費用由原告負擔。㈢如受不利判決，請准供
    擔保免為假執行。　　
四、得心證之理由：
  ㈠原告於民國108年9月22日向被告購買系爭房屋，兩造約定買
    賣價金760萬元，並於108年11月5日完成系爭房屋所有權移
    轉登記，有系爭買賣契約、系爭房屋登記謄本在卷可按（見
    本院卷第20-32頁、系爭鑑定報告所附系爭房屋登記謄本）
    ，且為被告所不爭執，堪信為真實。
  ㈡被告應負物之瑕疵擔保責任。
　⒈按「（第1項）物之出賣人對於買受人，應擔保其物依第三百
    七十三條之規定危險移轉於買受人時無滅失或減少其價值之
    瑕疵，亦無滅失或減少其通常效用或契約預定效用之瑕疵。
    但減少之程度，無關重要者，不得視為瑕疵。（第2項）出
    賣人並應擔保其物於危險移轉時，具有其所保證之品質。」
    ，民法第354條定有明文。再按所謂物之瑕疵係指存在於物
    之缺點而言。凡依通常交易觀念，或依當事人之決定，認為
    物應具備之價值、效用或品質而不具備者，即為物有瑕疵（
    最高法院73年臺上字第1173號判決意旨參照）。
　⒉經查，臺灣省土木技師公會前就臺北市○○區○○街000巷00弄00
    ○00號（包括系爭房屋）是否為高氯離子混凝土建築物鑑定
    ，其鑑定結果略以：「a.鑑定標的物現況局部有混凝土裂損
    、剝落及鋼筋鏽蝕損害情形，研判應為結構混凝土中氯離子
    含量過高、鋼筋保護層局部不足，及長期水氣侵入所致。標
    的物現況已有『高氯離子混凝土建築物』相關之損害現象發生
    。…c.混凝土水溶性氯離子含量平均值0.6kg/m³以上之樓層
    比，已達四分之一以上。（地下一樓～五樓之混凝土水溶性
    氯離子含量平均值皆超過0.6kg/m³以上）…綜合鑑定標的物
    之鑑定結果，已符合『臺北市高氯離子混凝土建築物鑑定手
    冊』第五章（鑑定結果之判定）第2條第⑵款之標準，鑑定標
    的物得判定為拆除重建」等語，有該會「臺北市○○區○○街00
    0巷00弄00○00號高氯離子混凝土建築物鑑定報告書」在卷可
    按（見本院卷第34-42頁）。參以系爭房屋經鑑定為高氯離
    子混凝土建築物，應於112年5月17日前停止使用，並於113
    年5月17日前自行拆除等語，有臺北市政府都市發展局110年
    5月17日北市都建字第11061520622號函附卷可稽（見本院卷
    第44頁），足認系爭房屋確為高氯離子混凝土建築物，有耐
    震安全疑慮而應予拆除。另衡諸一般社會通念，混凝土中氯
    離子含量過高之房屋，在不動產交易市場之競爭力薄弱，降
    低一般人之交易意願，致減少其經濟價值，此觀諸系爭買賣
    契約第9條第5項明文約定：「乙方（即被告）保證本買賣標
    的物於交屋前無存在物之瑕疵（例：傾斜、龜裂等影響結構
    安全或滲漏水、海砂屋、輻射屋…等瑕疵）如有上述情事，
    除本契約另有約定外，乙方應負瑕疵擔保責任」即明（本院
    卷第24頁），可見兩造於簽立系爭買賣契約時，亦已明文約
    定海砂屋為瑕疵，被告並保證系爭房屋非海砂屋，則系爭房
    屋為高氯離子混凝土建築物應予拆除，自屬有減少其價值及
    通常效用，並欠缺被告保證品質之物之瑕疵無疑。
　⒊被告雖辯稱：原告所稱之物之瑕疵實際上並未造成系爭房屋
    之交易價值減損，系爭房屋所在之建物109年起即有建設公
    司著手推動都市更新改建，系爭房屋拆除後於一定期間內申
    請重建者，依規定可放寬30％之原容積率或樓地板面積，有
    極大之經濟價值等語。然查，兩造於系爭買賣契約第9條第5
    項業已明文約定海砂屋為物之瑕疵（見本院卷第24頁），可
    見被告於簽立系爭買賣契約時，業已考量系爭房屋「倘」為
    海砂屋之情形，並認此為物之瑕疵，則被告嗣改稱系爭房屋
    經鑑定為高氯離子混凝土建築物，具有經濟價值，未造成系
    爭房屋交易價值減損，並非瑕疵，難以採憑。
　⒋被告又辯稱：系爭房屋並未做過氯離子含量檢測，故伊於收
    到原告起訴狀前，並不知悉系爭房屋為高氯離子混凝土建築
    物，伊並無隱匿或刻意不告知之情事等語。經核，民法關於
    瑕疵擔保之規定，並不以可歸責於出賣人為要件，是縱瑕疵
    之發生、存在非可歸責於出賣人，甚且為出賣人所不知，出
    賣人仍應負擔保之責。被告此部分辯解，並無礙於其應負物
    之瑕疵擔保責任。
  ㈢被告應給付原告76萬元。 
　⒈按「買賣因物有瑕疵，而出賣人依前五條之規定，應負擔保
    之責者，買受人得解除其契約或請求減少其價金。但依情形
    ，解除契約顯失公平者，買受人僅得請求減少價金。」，民
    法第359條定有明文。且按系爭買賣契約特別約定事項第13
    條約定：「雙方約定於移轉所有權並已點交買賣標的後，買
    方發現有本特約事項第九（有關系爭房屋氯離子含量之標準
    ）、十一、十二點之重瑕疵時，買方得要求減少價金或解除
    契約回復原狀，惟買方僅要求減少價金而其要求價金超過買
    價百分之十者，賣方亦得要求解除契約回復原狀，買方不得
    拒絕」（見本院卷第30頁）。又按買受人依民法第359條規
    定所得主張之價金減少請求權，一經買受人以意思表示行使
    ，出賣人所得請求之價金，即於應減少之範圍內縮減之。換
    言之，出賣人於其減少之範圍內，即無該價金之請求權存在
    （最高法院87年台簡上字第10號判決意旨參照）。故買受人
    因買賣標的物有瑕疵，向出賣人請求減少價金後，對於因此
    溢付之價金，自得依不當得利之法律關係請求返還。
　⒉經查，系爭房屋為高氯離子混凝土建築物，有耐震安全疑慮
    而應予拆除，屬有減少價值及通常效用，並欠缺被告保證品
    質之物之瑕疵，已如前述，原告依民法第359 條前段規定請
    求減少系爭買賣契約價金，並依民法第179 條規定，請求返
    還溢付之價金，核屬有據。而經本院囑託連邦不動產估價師
    聯合事務所進行估價鑑定，該所認系爭房屋於無氯離子含量
    超標情形之正常情況價值為783萬4,600元，而經比較法及折
    現現金流量分析法加權平均，認系爭房屋因瑕疵問題造成價
    值減損為10.19％，亦即79萬8,346元，此金額包含污名價值
    減損及修復費用，有系爭鑑定報告存卷供參（見系爭鑑定報
    告第70頁）。則原告以系爭房屋買賣價金760萬之10％為據，
    向被告減少價金76萬元，並依不當得利之規定，請求被告返
    還所受利益76萬元，即屬有據。
　⒊被告辯稱：系爭鑑定報告未就系爭房屋氯離子超標之情況，
    於都市更新重建等政策面之價值影響為評估，其所得之結論
    無法真實反應兩造之爭點等語。然查，被告於簽訂系爭買賣
    契約時，業已考量並認系爭房屋若為海砂屋則屬物之瑕疵，
    則其嗣於本件訴訟改稱應考量系爭房屋都市更新重建具經濟
    價值，並據此辯稱系爭鑑定報告應考量都市更新重建等政策
    面之價值影響始得真實反應兩造之爭點，無從採憑。
　⒋又按「受領人於受領時，知無法律上之原因或其後知之者，
    應將受領時所得之利益，或知無法律上之原因時所現存之利
    益，附加利息，一併償還；…」、「應付利息之債務，其利
    率未經約定，亦無法律可據者，週年利率為百分之五。」，
    民法第182條第2項、第203條定有明文。本件原告以起訴狀
    繕本送達為減少價金之意思表示，於前開本院認定之76萬元
    範圍內，因原告減少價金形成權之行使，致被告受領給付失
    其法律上之原因，原告依不當得利法律關係請求被告給付，
    並請求自被告知無法律上原因之翌日即起訴狀繕本送達翌日
    即110年7月16日起（見本院卷第52頁），至清償日止，按週
    年利率百分之5 計算之利息，亦屬有據。
五、綜上所述，原告依民法第359條規定請求減少價金，並依民
    法第179條規定請求被告給付76萬元，及自110年7月16日起
    至清償日止，按週年利率百分之5計算之利息，為有理由，
    應予准許。至於原告另主張依民法第227條第1項不完全給付
    請求部分，與上揭請求有理由部分，係以單一訴之聲明，主
    張多數訴訟標的法律關係，請求法院擇一為有利於其之判決
    ，而為訴之選擇合併（見本院卷第166頁，原告請求減少價
    金「或」損害賠償），而原告上開請求既屬有據，本院無庸
    就其餘部分再予審酌，併此敘明。　　
六、兩造均陳明願供擔保請准宣告假執行或免於假執行，經核與
    規定相符，爰分別酌定相當之擔保金額，予以准許。
七、本件事證已臻明確，兩造其餘攻擊防禦方法及證據，經本院
    審酌後，核與判決之結果不生影響，爰不逐一論列，併此敘
    明。
八、據上論結，原告之訴為有理由，依民事訴訟法第78條、第39
    0條第2項、第392條第2項，判決如主文。
中　　華　　民　　國　　111 　年　　2 　　月　　24　　日
                  民事第一庭  法  官  林宜靜
以上正本係照原本作成。
如對本判決上訴，應於判決送達後20日內向本院提出上訴狀，若
委任律師提起上訴者，應一併繳納上訴審裁判費，否則本院得不
命補正逕行駁回上訴。
中　　華　　民　　國　　111 　年　　2 　　月　　24　　日
                              書記官  廖引鳳